臺灣高等法院刑事判決
111年度侵上訴字第142號
上  訴  人  
即  被  告  溫睿勝
輔  佐  人  蕭華蓁
選任辯護人  陳興邦律師

上列上訴人因妨害性自主案件，不服臺灣新北地方法院109年度
侵訴字第115號，中華民國111年4月7日第一審判決（起訴案號：
臺灣新北地方檢察署109年度偵字第17542號），提起上訴，本院
判決如下：
    主  文
上訴駁回。
    事  實
一、溫睿勝為蕭華蓁之配偶，蕭華蓁則是代號AD000-A109057之
    女子（民國105年12月生，真實姓名年籍詳卷，下稱Ａ女）之
    保母。溫睿勝為滿足自己之性欲，明知Ａ女係未滿14歲之女
    子（案發時為3歲），對性行為之概念懵懂無知，而完全無
    同意或拒絕為猥褻行為之性自主決定能力，竟基於對未滿14
    歲之女子強制猥褻之犯意，於109年1月3日上午某時許，在
    溫睿勝住處（即新北市○○區○○路0段00號0樓）房間床上，利
    用蕭華蓁外出，以及外傭CHUSNATUL JANNAH BT MUSTAQIM（
    中文名字：嘉娜，下稱嘉娜）在廚房而無暇顧及之機會，違
    反Ａ女意願，強行趴在Ａ女身上並脫去Ａ女內褲後，以其陰莖
    碰觸Ａ女臀部之方式對Ａ女為猥褻行為1次得逞。
二、案經Ａ女之父（代號AD000-A109057A，下稱Ａ父）訴由新北市
    政府警察局婦幼警察隊報請臺灣新北地方檢察署檢察官偵查
    起訴。　　
    理  由
壹、程序部分：
一、按性侵害犯罪防治法所稱性侵害犯罪，係指觸犯刑法第221
    條至第227條、第228條、第229條、第332條第2項第2款、第
    334條第2項第2款、第348條第2項第1款及其特別法之罪；又
    行政機關、司法機關及軍法機關所製作必須公示之文書，不
    得揭露被害人之姓名、出生年月日、住居所及其他足資識別
    被害人身分之資訊，性侵害犯罪防治法第2條第1項、第12條
    第2項分別定有明文。另性侵害犯罪防治法第12條所定其他
    足資識別被害人身分之資訊，包括被害人照片或影像、聲音
    、住址、親屬姓名或其關係、就讀學校與班級或工作場所等
    個人基本資料，性侵害犯罪防治法施行細則第6條亦有明定
    。本件上訴人即被告溫睿勝經檢察官提起公訴，屬性侵害犯
    罪防治法所稱之性侵害犯罪，因本院製作之本案判決屬必須
    公示之文書，為避免Ａ女身分遭揭露，依上開規定，對於Ａ女
    之姓名及年籍、地址及其他足資識別Ａ女身分之資訊，均予
    以隱匿，合先敘明。
二、證據能力：
㈠、按被告以外之人於偵查中向檢察官所為陳述，除顯有不可信
    之情況者外，得為證據，刑事訴訟法第159條之1第2項定有
    明文。偵查中對被告以外之人（包括證人、鑑定人、告訴人
    、被害人及共同被告等）所為之偵查筆錄，或被告以外之人
    向檢察官所提之書面陳述，性質上均屬傳聞證據。惟現階段
    刑事訴訟法規定檢察官代表國家偵查犯罪、實施公訴，依法
    其有訊問被告、證人及鑑定人之權限，證人、鑑定人且須具
    結，而實務運作時，檢察官偵查中向被告以外之人所取得之
    陳述，原則上均能遵守法律規定，不致違法取供，其可信度
    極高，是被告以外之人前於偵查中已具結而為證述，除反對
    該項供述得具有證據能力之一方，已釋明「顯有不可信之情
    況」之理由外，不宜遽指該證人於偵查中之陳述不具證據能
    力。復按現行刑事訴訟法關於行通常審判程序之案件，為保
    障被告之反對詰問權，復對證人採交互詰問制度，其未經詰
    問者，僅屬未經合法調查之證據，並非無證據能力。此項詰
    問權之欠缺，非不得於審判中由被告行使以資補正，而完足
    為經合法調查之證據（最高法院98年度台上字第2971號判決
    意旨參照）。本案上訴人即被告之辯護人固主張告訴人Ａ父
    （下稱Ａ父）及Ａ母於偵查中向檢察官所為之陳述無證據能力
    ，然未曾提及檢察官在偵查時有不法取供之情形，亦未釋明
    前開供述有顯不可信之情況，而Ａ父及Ａ母於偵查時所為之證
    述，性質上雖屬傳聞證據，惟係偵查中向檢察官所為，並經
    具結，觀諸偵訊筆錄之記載形式，本院亦查無檢察官在上開
    偵訊時有任何以不正方法訊問，而有違反陳述者之自由意志
    等顯有不可信之情況，且本案原審審理時已傳喚Ａ父及Ａ母到
    庭使被告及辯護人行使反對詰問權之機會，是Ａ父及Ａ母於偵
    查時向檢察官所為之證述，自具有證據能力。
㈡、次按私人之錄音取證行為，不同於國家機關執行通訊監察，
    應依通訊保障及監察法之規定，聲請核發或補發通訊監察書
    等法定程序及方式行之，並不涉及國家是否違法的問題。但
    私人為對話之一方，為保全證據所為之錄音，如係基於保障
    自身合法權益，而非出於不法目的，或以強暴、脅迫等不法
    手段取證，然後將該證據交給國家機關作為追訴犯罪使用，
    國家機關只是被動接受該證據，而非私人手足之延伸，國家
    機關據此所進行之後續作為，自具正當性及必要性。嗣法院
    於審判中對該私人錄音之證物，依刑事訴訟法第165條之1第
    2 項之法律授權予以調查，已符合法律保留原則之要求。且
    錄音之內容，非屬秘密通訊自由與隱私權等基本權的核心領
    域，則法院為探知其內容所為干預基本權之勘驗，與欲實現
    國家刑罰權之公益目的，經衡酌結果，應無違比例原則，自
    得以該勘驗結果作為證據資料使用（參最高法院111年度台
    上字第572號刑事判決意旨）。查：
　⒈Ａ父提出其與被告、被告配偶蕭華蓁於109年2月5日對話之錄
    音檔（置於109年度他字第1111號卷<下稱他卷>後附臺灣新
    北地方檢察署證物袋內）係其未經被告及蕭華蓁同意所錄製
    ，上開錄音內容確為A父與被告、蕭華蓁於前揭日期之對話
    一節，業據原審依刑事訴訟法第165條之1第2項規定勘驗上
    開錄音檔而為合法調查確認屬實，此有原審110年3月19日勘
    驗筆錄在卷可憑（見原審卷一第287至349頁），且為被告所
    不爭執，堪認為Ａ父私人取證行為所得之錄音檔，並非國家
    機關基於公權力之行使所得。復依勘驗結果顯示，被告及蕭
    華蓁所為對話內容具備任意性，依上開說明，應認上開錄音
    檔具有證據能力，本院自得以該勘驗結果即勘驗筆錄為證據
    資料作為判斷之依據。
　⒉辯護人雖辯護稱：被告於109年2月5日之對話內容，係遭告訴
    人Ａ父施以誘騙、威脅、利誘、誘導及恐嚇之不正當方法，
    故109年2月5日對話錄音檔所顯示之被告陳述並無證據能力
    云云。惟經原審勘驗109年2月5日錄音檔，並未聽到Ａ父有何
    辯護人所稱之以不正當方法對待被告之情事，只聽到Ａ父不
    斷質疑被告否認有猥褻Ａ女之說法，然後被告每遭質疑就提
    出新說法，甚且被告始終未坦認Ａ父指稱之猥褻被害人犯行
    ，而是不停道歉，且先後辯稱：「我在房間看成人色情影片
    時，被害人闖進房間就剛好看到我陰莖勃起、我去住處廁所
    小便時，沒有關上廁所門，被害人在其不注意的情況下路過
    廁所，就看到我陰莖勃起、我坐在椅子上時，被害人說要看
    我剛剛看的成人色情影片，然後就跑過來找我，剛好我的陰
    莖就碰到被害人的嘴巴，我並沒有刻意地用陰莖碰觸被害人
    的嘴巴、我在體重機上量體重時有抱起被害人，然後我的陰
    莖因此碰到被害人的臀部、我在房間換褲子時，被害人跑過
    來，剛好碰到我的陰莖。」云云，倘Ａ父確有對被告施以誘
    騙、威脅、利誘、誘導及恐嚇之不正當方法，被告何以會有
    前後不同辯詞，而非直接順從Ａ父之指控就好。此外，被告
    及辯護人均無提出證據證明Ａ父於109年2月5日對話過程有對
    被告施以誘騙、威脅、利誘、誘導及恐嚇之不正當方法之情
    。
　⒊辯護人又辯稱Ａ父與Ａ女及Ａ父與被告之錄音檔有經剪接，不具
    證據能力云云，惟觀諸該二部分錄音之對話內容，前後語意
    連貫，對話連續，且經原審播放勘驗結果，亦確認此部分之
    錄音檔案前後連續一貫，並未發現有任何異常狀況，應無經
    偽造、變造之情事（見原審卷一第249、364頁），辯護人所
    辯，並非可採。
㈢、刑事訴訟之鑑定，為證據調查方法之一種，由具有特別知識
    經驗之人或機關，就特別需要特殊知識經驗之事項，予以鑑
    識、測驗、研判及斷定，供為法院或檢察官認定事實之參考
    。刑事訴訟法第206條第1項規定：「鑑定之經過及其結果，
    應命鑑定人以言詞或書面報告」，同法第208條第1項規定：
    「法院或檢察官得囑託醫院、學校或其他相當之機關、團體
    為鑑定，或審查他人之鑑定，並準用第203條至第206 條之1
    之規定；其須以言詞報告或說明時，得命由實施鑑定或審查
    之人為之」。是鑑定人或鑑定機關、團體，既經由法院、審
    判長、受命法官或檢察官視具體個案之需要而為選任、囑託
    ，並依同法第206 條之規定，提出言詞或書面報告，自是屬
    於同法第159條第1項所稱「法律有規定者」而得作為證據之
    情形，為例外具有證據能力。又鑑定，乃指具有特別知識之
    第三者，以其專門知識或特別專長經驗為具體之判斷，並據
    以提出報告，以作為訴訟之證據資料，則鑑定人（機關）為
    準備報告所為資料之蒐集，自與審判程序中所為證據蒐集、
    調查，侔不相同，當無受訴訟法上相關證據法則規制之餘地
    （最高法院107年度台上字第1142號判決意旨參照）。辯護
    人雖辯稱卷附衛生福利部雙和醫院(下稱雙和醫院)所作之早
    期鑑定報告書未記載鑑定人之學經歷，無證據能力云云，惟
    查雙和醫院精神科早鑑團隊對Ａ女所作之早期鑑定報告書，
    係檢察官視具體個案之需要，徵得Ａ女父母之同意，而囑託
    專業機關對Ａ女實施精神鑑定，為鑑定機關所提出之書面報
    告。又鑑定人李顓雅（雙和醫院精神科醫師）、陳盈如（雙
    和醫院臨床心理師）係依其專業知識經驗，綜合全部相關事
    證，憑為具體之斷定，並於偵查中以鑑定人身分具結，就其
    實施鑑定之理由詳為說明，從形式上觀察，已符合刑事訴訟
    法第198條、第206條、第208 條之規定要件，應具有證據能
    力。是辯護人辯稱上開鑑定書未記載鑑定人之學經歷，無證
    據能力云云，並非可採。
㈣、辯護人雖爭執被告配偶與Ａ父LINE對話截圖之證據能力，辯稱
    無關聯性云云，惟該部分對話內容堪作A父與被告配偶蕭華
    蓁證述之真實性及本案發生時間之補強證據，且係由被告配
    偶蕭華蓁所提供，應有證據能力。
㈤、除上開證據資料外，本院所引用之其他證據資料（包括被告
    之供述、證人之證述、文書證據等），檢察官、被告及辯護
    人於本院準備程序及審理時均同意得作為本案之證據，且迄
    至本院言詞辯論終結前，亦均未聲明任何異議；復無事證顯
    示是公務員違背法定程序取得；被告亦不曾提及警察、檢察
    官或原審法官在警詢、偵訊或訊問時，有不法取供或其他任
    何違反刑事訴訟法規定之情形，而被告不利於己之供述內容
    與其他證據勾稽亦相符合。從而，依刑事訴訟法第156條第1
    項、第158條之2第1項及第158條之4之反面解釋、第159條之
    4、第159條之5等規定，該等證據資料均有證據能力。至被
    告辯護人雖均爭執Ａ女父母於警詢時陳述之證據能力，惟此
    部分本院並未引為論罪之證據，自毋庸論斷其證據能力。另
    被告辯護人所爭執之其餘非供述證據之證據能力部分，因本
    院並未引用該等證據，亦不贅述此部分之證據能力。
貳、實體部分：
一、認定犯罪事實所憑之證據及理由:
　　訊據被告矢口否認犯行，辯護人並為被告辯護稱：Ａ女於偵
    查中證言違反經驗法則，Ａ女說是趴在被告床上，被告也是
    趴跪在床上，用陰莖戳她的屁股，從一般經驗來講，這是一
    種非常不好不方便施力的性姿勢，且被告的身高與小女孩身
    高相差一半，如果同樣的跪在床上，被告的大腿長於小女孩
    大腿，兩人會差一半的距離，且用趴跪方式用陰莖頂小女孩
    屁股，非常難施力。又Ａ女只表達「阿伯鳥鳥大大」，原判
    決忽略A女應該是看到被告手機裡有關A 片的情節，所以回
    去說阿伯的鳥鳥大大，其實Ａ女的意思應是阿伯手機影片裡
    面的男主角鳥鳥大大。再者，Ａ女就其案發時褲子之穿脫過
    程亦有違經驗法則。本案只有被害人單一指述，就無其他證
    據，無法證明被告犯罪。經查：
㈠、被告為蕭華蓁之配偶，蕭華蓁則從事有收費且在其與被告之
    住處（地址：新北市○○區○○路0段00號0樓，下稱被告住處）
    提供居家式托育服務之保母工作，A女係於105年12月出生，
    自8個月大時起就在被告住處接受蕭華蓁之照顧，於109年1
    月3日時為3歲幼童等情，業據被告於警詢時供承在卷（見10
    9年度偵字第17542號卷<下稱偵卷>第14頁），核與證人蕭華
    蓁於警詢時（見偵卷第44頁）、證人Ａ父、Ａ母於原審之證述
    相符（見原審卷一第456、502頁），並有被害人之代號與真
    實姓名對照表在卷可查（見109年度他字第1111號卷附證物
    袋），是此部分事實，首堪認定。
㈡、被害人Ａ女於偵查中證述：「媽咪老師（即蕭華蓁）出去的時
    候，我跑去阿伯（即被告）的房間，我在阿伯房間看到阿伯
    的鳥鳥，那時候我趴在阿伯的床上，阿伯則是跪著、趴著，
    他趴在他床上用我，他戳我屁股，他在戳我屁股時，他把我
    褲子拉掉，他拉掉我褲子時，沒有先問我可不可以拉掉，我
    沒有喜歡他拉掉我的褲子，阿伯一直戳戳到要吃飯了，加那
    （音譯，即嘉娜）阿姨叫我去叫同學出來吃飯，我自己穿褲
    子，阿伯還把我的褲子拉下來，那時候加那阿姨在廚房，我
    還沒吃飯，阿伯就出去了，吃完飯，媽咪老師就回來了，這
    件事情我有跟爸爸媽媽說。阿伯用他的鳥鳥戳我的屁股，屁
    股是指大便的地方，阿伯用鳥鳥戳我屁股時，我不會痛。」
    等語（見109年度他字第1111號卷〈下稱他字卷〉第93至101頁
    ）。Ａ女作證時年僅3歲，而Ａ女前揭證述，其就被告對其所
    為猥褻行為之具體經過情形、被告生殖器之生理反應等節，
    均能具體描述，苟非親身經歷，因此留下深刻且難以抹滅之
    記憶，依其稚幼之年紀、心智及人生經驗，自無可能就前揭
    案發經過情形，為具體、詳實之陳述。又Ａ女於偵查過程中
    ，並未見對被告有任何厭惡之言詞，亦難認A女有何故意誣
    陷被告之動機。堪認Ａ女上開證述，並非虛妄。
㈢、A女前揭證述，有下列證據足以補強並擔保其證述之真實性：
    　　
  ⒈按證人之證言，乃其就該事件之認知與記憶結合後之語言輸
    出，但輸出過程卻可能因個人情緒、壓力、動機等因素，而
    影響其所為之陳述是否真實或誇大。易言之，證人之動機、
    認知能力、記憶能力及語言表達能力，攸關案件事實能否正
    確、完整地呈現。而幼童因心智發展未臻成熟，認知能力低
    、記憶能力差、想像能力高及易受誘導，固使其證詞有將現
    實與想像相混淆，或受污染與教導之虞，而不可盡信。然同
    樣地，幼童因前開因素、表達能力不足，及於法庭詰問時承
    受攻擊之防禦能力差，是亦難期待其歷次陳述始終如一。從
    而，當幼童關於其遭性侵害經過之證言前後不一致時，尚難
    遽認其證言不可信，而應綜合其所為性侵害基本事實之陳述
    ，是否相一致；陳述時之表現、舉止；所陳述之內容有無出
    現疑似想像之超現實情節；幼童有無說謊之動機、目的（例
    如是否為不滿其管教、是否為引起注意、是否為模仿近期看
    過之電影或電視劇情、是否為逃避課業等壓力、是否患有精
    神疾病或障礙，而想像被害經驗等）；檢驗相關筆錄，或社
    工之詢問有無使用誘導或誤導之方式；案件被揭露之最初原
    因（例如是否幼童主動向父母、師友、醫生等講述）；以及
    有無與幼童所述相符之補強證據等節，依經驗法則審酌判斷
    是否可採。又證據之證明力如何，雖屬事實審法院自由判斷
    之職權，然其所為判斷仍應受經驗法則與論理法則之支配，
    非可自由任意為之。且不得將各項證據予以割裂，分別單獨
    觀察判斷。另所謂補強證據，其所補強者，不以事實之全部
    為必要，只須因補強證據與其他證據相互印證結果，依社會
    通念，足使犯罪事實獲得確認者，即足當之（參最高法院10
    9年度台上字第2497號刑事判決意旨）。　　
　⒉查：
　⑴Ａ父於原審證稱：「剛好是在2 月1日、2日，2月1日當天晚上
    睡覺時，1日、2日、3日，就是剛好我女兒Ａ女在睡覺的時候
    ，突然講了『阿伯的鳥鳥很大』，我們就嚇到，因為我們不知
    道她怎麼突然講這個，一是聽到阿伯嚇一跳，二是「鳥鳥很
    大」嚇一跳，因為基本上在這件事情發生前，她完全就沒有
    這樣講話，因為她是一個表達能力算不錯的小孩，我們就再
    認真問一下那個阿伯是誰，她就說阿伯是被告，就說是媽咪
    老師的老公，我們就覺得好像有點嚴重。」、「她有形容，
    其實從2月2日到2月3日到我跟保母提完，到2月9日這段期間
    ，我女兒不定時就突然說『阿伯的鳥鳥很大』，或是『阿伯的
    鳥鳥很長，很粗』，要不然就是講『彎彎的』，就是她會隨時
    講出來，而且是或許我們現在在玩遊戲，她是突然繃出來的
    ，所以就是這個過程中，我們就會覺得這件事情，還有她在
    形容這個東西已經非常具體，就是會覺得如果沒有發生這樣
    的事，她不會形容得這麼清楚。」、「有一次剛好洗完澡，
    Ａ女直接在床上，她就往前趴，她趴在床上的動作，然後屁
    股這樣動來動去，因為那個動作很奇怪，我們就問『這個動
    作是誰教妳的』，她就說是阿伯。」、「就等於有點身體被
    壓住，Ａ女有點像我們說很像狗爬式那種感覺壓在床上，她
    就說是阿伯教她的。」等語（見原審卷一第457、459、460
    頁）。
　⑵Ａ母於原審證稱：「這件事是有一天晚上突然小朋友就說『阿
    伯的鳥鳥很大』，我們當下聽到想她在講什麼，叫Ａ女再講一
    遍，她說『阿伯的鳥鳥很大』，就很天真的這樣講，我當下就
    有點嚇到，怎麼小朋友會講出這句話，就有再次詢問她，她
    還是講出一樣的答案。」、「有時候Ａ女是無意間又提起，
    比如在洗澡的時候提到，或洗完澡她也會提到，有一次是我
    幫她洗完澡，她就上到床上，做著臀部上下的動作，就跟我
    說阿伯這樣。」、「就是她趴在床上，臀部上下抖動，臉朝
    下趴著，就四隻手是趴著，她說阿伯壓著她這樣動很快，但
    是她就是很天真的這樣講，她就覺得好像很有趣，就是會有
    這個動作，有時候想到就會突然拉著我的手說『這樣，動很
    快喔』。」等語（見原審卷一第503、504頁）。
　⑶按被害人就被害經過所為之指述，不得作為認定犯罪之唯一 
    證據，仍應調查其他補強證據以擔保其指證、陳述確有相當
    之真實性。此所謂之補強證據，係指被害人指述以外，與其
    指證具有相當程度關聯性之證據而言。而證人陳述之證言，
    常有就其經歷、見聞、體驗事實與他人轉述參雜不分，一併
    陳述之情形，故以證人之證詞作為性侵害、性騷擾被害人陳
    述之補強證據，應先釐清該證人證言內容之性質，以資判斷
    是否具備補強證據之適格。其中如係以聞自被害人在審判外
    之陳述作為內容所為之轉述，因非依憑證人自己之經歷、見
    聞或體驗，乃為傳聞證言，且屬於與被害人之陳述具有同一
    性之重複性證據，仍不失被害人所為陳述之範疇，而非被害
    人所為陳述以外之其他證據，不足以作為被害人所指述犯罪
    事實之補強證據。若其陳述內容，係以之供為證明被害人之
    心理狀態，或以之證明對聽聞被害人所造成之影響者，因該
    證人之陳述本身並非用以證明其所轉述之內容是否真實，而
    是作為情況證據（間接證據）以之推論被害人陳述當時之心
    理，或是供為證明對該被害人所產生之影響，實已等同證人
    陳述其所目睹之被害人當時之情況，則屬適格之補強證據（
    最高法院104 年度台上字第344 號判決參照）。依證人Ａ父
    、Ａ母之上開證述內容，就有關被告強制猥褻之證述，固係
    渠等聽聞A 女所述案發經過予以轉述，而屬累積證據而不具
    補強證據適格；然於Ａ女向渠等陳述案發經過時，渠等親自
    經歷、見聞、體驗所見有關Ａ女陳述時之舉止、情緒反應、
    心理狀態，就A 女處境之判斷，均係陳述渠等所目睹、知覺
    A 女事後情況，乃渠等知覺體驗所得，自屬Ａ女陳述以外之
    別一證據，自得以之作為情況（間接）證據，據以推論Ａ女
    陳述當時之心理或認知，作為法院判斷證人Ａ女陳述是否可
    信之證據，亦屬適格之補強證據。又證人Ａ父、Ａ母上開證述
    內容互核相符，審諸本件發現及查獲經過，均無何悖於常情
    之處。參以依Ａ父、Ａ母證述Ａ女向渠等演示被告對伊所作之
    動作等情，若被告未對A女作出上開舉措，本案非Ａ女親身經
    歷，衡情依Ａ女年紀、經歷及生活經驗，顯然無法編造如此
    具體鮮明之內容去誣指被告對其為猥褻之行為，由此益證A
    女所述並非虛妄。
　⒊由檢察官囑託衛生福利部雙和醫院(下稱雙和醫院)精神科早
    鑑團隊對Ａ女進行兒童司法精神醫學鑑定，有關Ａ女之作證能
    力、記憶及表達能力評估，雙和醫院早鑑報告記載：個案（
    即被害人）的認知能力正常，具有優秀智能，面對提問可以
    切題回答，雖有焦慮或抗拒回答的情況，經安撫後可適當表
    達，回答內容與描述亦符合年齡發展。鑑定結果顯示個案具
    有作證能力。又個案（即Ａ女）在會談的過程中，由檢察官
    提問，父母及醫療人員在旁提供安撫，並未加入問話，問題
    內容多為釐清個案陳述相關事實背景，就本次會談觀察，並
    未有特意引導或暗示個案的情形，有雙和醫院109年5月13日
    雙院精字第1090004442號函暨109年5月5日早期鑑定報告書
    在卷可考（隱匿卷第59頁至第71頁，下稱雙和醫院早鑑報告
    ）。由此可知，Ａ女於作證時雖屬稚幼，但其身心已有相當
    程度發展，可適切辨別身體部位，自主描述親身經歷之事物
    、感受，是其作證能力、記憶及表達能力自無疑義，其所述
    應非憑空捏造。由此益徵Ａ女於偵查時所為指證內容，係在
    未受任何誘導、暗示情形下，主動且自然地吐露出遭被告壓
    在床上及褪去內褲後以陰莖觸碰臀部之事，Ａ女並無虛捏事
    實之情形。　
　⒋證人蕭華蓁於原審證述：「我照顧Ａ女的時間有兩年多；Ａ父
    都有正常繳納托育費，有時候會拖了一點時間，是因為他忘
    記，但是最晚每個月7號之前一定會繳；Ａ父繳納托育費金額
    及時間是OK的；Ａ父對我有信任關係，願意將孩子交給我托
    育，是因為孩子在外面的表現是大方伶俐的，孩子本身所呈
    現對外氣質是可以跟人很自然互動，這絕對不是家裡教出來
    的，再來是Ａ女的認知程度，已經到了小班，以我自己幼教
    經驗，我覺得A女已經到小班以上的程度，Ａ父當時在帶小孩
    的時候，他有幫我在12月底介紹一個黃先生要給我托育，他
    說因為發生這個事件，他還跟我說：『蕭老師我還要介紹給
    你那個黃先生嗎？』我說：『不要不要了，我們這件事都沒有
    解決，你怎麼去介紹黃先生進來』，Ａ父於本案發生前都認為
    我將被害人照顧得很好。」等語（見原審卷二第255至257頁
    ）。證人Ａ母於原審亦證述：「再來就是，小朋友（即A女）
    突然換個環境，她會覺得很奇怪，因為她很愛去那裡，甚至
    她到現在偶爾還會提到那個『媽咪老師怎麼樣，我們好久沒
    有去媽咪老師那裡』，她真的對那邊就是充滿了信任跟喜歡
    。」；「（問：妳與保母的關係如何？就是家長跟保母的關
    係而已。」、「（問：有何糾紛？）從來沒有。」等語（見
    原審卷一第503、510頁）。可見蕭華蓁將A女照顧得很好，Ａ
    父才會持續將Ａ女托育給蕭華蓁照顧長達2年多的時間，期間
    案發後A父還想要介紹他人將小孩托育給蕭華蓁照顧，A女於
    案發後對於蕭華蓁亦仍抱持喜愛及懷念之情。況被告於警詢
    時自承其與Ａ父一家人沒有仇恨或怨隙（見偵卷第15頁）。
    況提起本案訴訟，將使Ａ女遭受警察、檢察官、法官之詢（
    訊）問，Ａ女之身心發展造成無可避免之影響，若非必要，
    衡情應無父母會選擇提出告訴讓年幼子女蒙受此磨難。是告
    訴人Ａ父、A母顯無誘導、唆使Ａ女任意攀誣被告之動機。
　⒌Ａ父知悉Ａ女可能遭受被告性侵害後，旋於109年2月5日與被告
    對談，對談內容業經原審勘驗Ａ父提供之錄音檔確認無誤，
    已如上述。依常情，被告於面對A父的指控及質疑時，主觀
    上若認知告訴人Ａ父提出被害人遭其性侵害之指控，並質問
    「你的生殖器有沒有碰到她的嘴巴」、「有沒有碰到她下體
    」、「你的生殖器有沒有去碰到她的寶貝跟她的屁股」、「
    你有沒有做頂她的動作」、「她在你的褲子上磨蹭多久」、
    「你為什麼要美化這件事情啊」、「為什麼老二勃起的時候
    ，你抱著她」等情為Ａ女自行虛構，豈有不質疑並加以否認
    反駁之理？然而被告之反應卻是不斷道歉，並稱希望A父給
    他一次機會、願意彌補被害人因此所受之身心傷害、感謝告
    訴人Ａ父願意給他跟他的家庭一次機會，甚且還供認「嘴巴
    我跟你講，就是她擦身而過嘛，擦身而過，她碰到我的生殖
    器」、「因為她剛好就是從那邊，看到我，看到我在量體重
    ，然後她好奇，她跑進來，那我，我這個東西有沒有碰到她
    ，那我說實在，從她，因為她的高度也差不多是這樣子，那
    我說實在的，我有沒有碰到她，我沒有很刻意的，把我的這
    個東西放她嘴巴」、「因為她碰我的時候，事實上啦，我的
    內褲是有，那個是有跑出來，它跑出來，但是我，我不知道
    她刷過去的時候，真的我，有時候我這個我沒有，我沒有辦
    法，真的，因為她是要」、「那當然有碰到她褲子，我的東
    西有碰到她褲子，有碰到她屁股，但是因為等於說我抱她上
    去站，對不對，然後她本來就一直」、「她這樣子在我的這
    邊磨蹭了很久，啊，磨蹭了很久，我覺得說當然這個前後」
    、「（承認在客廳磨蹭）對對對，因為，因為，我跟你講，
    真的，我，後來我制止她說不行（被告打自己，傳出啪的聲
    音一次）」、「因為我不小心，不小心碰到她啦，我真的不
    是刻意的，我真的不是刻意的」、「因為我露出來，因為○○
    （即被害人暱稱）剛好衝進來，我不知道，然後她看到我在
    量體重，然後她不小心就擦到她嘴唇，其實我也沒有，我沒
    有這個故意的」、「因為她那時候叫我要抱她，然後她還要
    看，但是我就把它切掉了，我改Youtube給她看，對不起，
    我真的是，不是有意的，因為那個，那個當下本來就是，男
    人看Ａ片一定會勃起來的，這個是我的疏失，我的疏失」、
    「但我覺得說是我的不對，因為她畢竟是小孩子，我不能這
    樣子，我真的錯了，不好意思，我真的愧對你們夫妻啦，真
    的，我知道你們還幫我」（見原審卷一第287至339頁）。此
    對話內容更顯被告心虛，益徵Ａ女之指控為真。
㈣、至起訴書雖記載本案發生日期為「109年1月15日」。然證人
    即Ａ父於偵查證稱：「2月3日這天保母（即證人蕭華蓁）傳
    跟NINA（另一位接受證人蕭華蓁托育照顧之幼童）媽媽的對
    話，就是因為我問她，我女兒說看到鳥鳥那天NINA寶寶有提
    早在下午離開，所以我去問保母，保母就傳訊息給我，讓我
    知道是1月3日，事後也有跟NINA寶寶的媽媽確認。」等語（
    見他字卷第33頁）。又NINA確於109年1月3日因身體不適，
    由NINA母親於該日下午3時許帶去看醫生一節，亦據證人蕭
    華蓁證述在卷（見原審卷二第244頁），並有證人蕭華蓁提
    供之其與Ａ父於109年2月3日使用即時通訊軟體「LINE」之對
    話訊息畫面照片在卷可證（見隱匿卷第31至32頁）。再被告
    於其與A父在109年2月5日之對話當中供承：「因為我一般來
    講的話，大概差不多，中午左右，我也搞不清楚，10點半到
    11點左右，因為我老婆（即證人蕭華蓁）說她有事，然後叫
    我幫她看一下這樣子。」等語，有勘驗筆錄可按（見原審卷
    一第297頁）。堪認Ａ女遭被告猥褻之時間為109年1月3日上
    午某時許，此部分公訴意旨雖有誤載，然因檢察官起訴書關
    於犯罪事實之記載，已達於可得確定之程度，而無礙於犯罪
    同一性之辨別，且檢察官就起訴書關於此部分犯罪時間之記
    載亦已提出補充理由書予以更正（見原審卷一第235至236頁
    ），併此說明。　　　
㈤、被告及辯護人雖辯稱Ａ女係因看到被告手機中之Ａ片，所稱「
    阿伯的鳥鳥很大」並非指被告。惟Ａ父於原審證稱：「我就
    問A 女阿伯是誰，因為這個很重要，因為我們家會讓她講到
    阿伯就是我哥哥，但我哥哥沒有跟我們住在一起，而且基本
    上也沒有見面的機會，我們就想知道阿伯是誰，但當她講出
    是保母的老公的時候，我們就覺得有點恐怖，就有點害怕，
    因為其實會講到保母的老公，又講到鳥鳥這件事情，覺得很
    不可思議。」；Ａ母於原審證稱：伊一開始也不知道阿伯是
    誰，伊以為Ａ女在講伊大伯，就是伊先生的哥哥，那時候伊
    有再問Ａ女，阿伯是誰，Ａ女說是保母的先生，就是「媽咪老
    師」的老公，然後伊就有問一下伊老公Ａ女是說誰，伊老公
    才說Ａ女都跟被告很好，叫他阿伯，伊才知道有這位先生；
    並稱：「因為後來我們詢問阿伯是什麼，她就有說是『媽咪
    老師』的老公。」等語（見原審卷一第458、505）頁。參以
    如上Ａ父、Ａ母所述，Ａ女會向渠等陳述並演示「阿伯」即被
    告對Ａ女所作之猥褻動作等情，且始終未提及係在被告手機
    影片看到乙節，堪認Ａ女所指確係被告對其所作之猥褻行為
    ，是被告及辯護人所辯並非可採。
㈥、證人蕭華蓁於原審雖證述：Ａ女會有虛構事件向父母告狀的情
    況；Ａ女會把別人發生的事情當作她的事件在表達，可是根
    本沒有她的事情，也不是她，Ａ女會把看過的電視內容套用
    成自己的生活經驗在表達；Ａ女是一個會說謊的孩子，伊根
    本沒辦法去評斷那是事實還是非事實，Ａ女會講她沒有看過
    的事實，她可以虛構沒看過的事情（見原審卷二第207、231
    、239頁）；證人嘉娜於原審則證稱：「我有跟蕭華蓁說過
    她（即被害人）很囉唆、會抓人、亂講話，有一次她說我打
    她，但我沒打她，她有跟她爸爸（即告訴人Ａ父）說過我打
    她，當時我有說我打妳哪一邊，我有跟我雇主說，有一次她
    說我說那床單不是她的，但是我沒說過這件事情，有一次她
    看到我看手機有女生的照片，她又告狀說那女生是我，但我
    跟她說『妳看清楚，這是不是嘉娜阿姨』，她說『不是，阿姨
    對不起』，我說『妳不可以亂講話』等語（見原審卷二第309-3
    10頁）。惟年小幼童Ａ女於成長過程或有說謊犯錯之行止及
    誇大之詞，然此行為與本案情節之嚴重性非可同比。是縱Ａ
    女於成長過程有說謊犯錯之行止，衡情亦難認Ａ女會虛構遭
    被告壓在其背後及以陰莖觸碰臀部此有違其年紀認知之事誣
    陷被告，亦難認Ａ女年幼時說謊之事與本件指控本案被告猥
    褻之事有何直接關聯性。況證人蕭華蓁於原審時證稱其先前
    曾因被告個人經濟狀況不佳而不得已與被告離婚，等到被告
    處理好之後，因為被告是個盡責的丈夫跟父親，並且被告承
    諾要照顧好家庭，所以之後有復合再婚等情（見原卷二第25
    7至259頁），顯見蕭華蓁與被告的感情深厚，難免廻護被告
    。而證人嘉娜在被告住處擔任外籍看護人員有8年多的時間
    ，迄於原審審理時尚在被告住處工作，亦據證人嘉娜證述在
    卷（見原審卷二第296、311頁），難保證人嘉娜不會受到被
    告及蕭華蓁的影響。是證人蕭華蓁、嘉娜所證並無從執為對
    被告有利之認定
㈦、辯護人復辯稱Ａ女、Ａ父、Ａ母之證述有部分前後不符，不足採
    信。惟按告訴人、證人之陳述有部分前後不符，或相互間有
    所歧異時，究竟何者為可採，法院仍得本其自由心證予以斟
    酌，非謂一有不符或矛盾，即應認其全部均為不可採信；尤
    其關於行為動機、手段及結果等之細節方面，告訴人之指陳
    ，難免故予誇大，證人之證言，有時亦有予渲染之可能；然
    其基本事實之陳述，若果與真實性無礙時，則仍非不得予以
    採信（最高法院74年台上字第1599號判例要旨參照）。又依
    一般經驗法則，證人就同一事實反覆接受不同司法人員之訊
    問，在各次訊問時，是否均能作精確之陳述，與其個人所具
    備記憶及描述事物之能力有關，甚至與訊問者訊問之方式、
    態度、著重之重點、理解整理能力及證人應訊當時之情緒亦
    有關聯（最高法院92年度台上字第5022號判決要旨參照）。
    而供述證據雖彼此稍異或先後不一，審理事實之法院仍可斟
    酌調查所得之各項證據，本於經驗法則、論理法則，作合理
    之比較，定其取捨，採用相同基本事實之陳述，非謂其中一
    有不符，即應全部不可採信（最高法院102 年度台上字第41
    52號判決要旨參照）。對照證人Ａ女、Ａ父、Ａ母之證述，就
    本案細節之證述雖略有出入，然均一致證稱被告以陰莖觸碰
    Ａ女臀部之事，自不得僅因部分細節記憶不清、有前後不符
    或遺漏之處，即遽認渠等證詞全然不足採信。況Ａ女於偵查
    中之陳述內容雖未盡完整，然其就被告以陰莖觸碰臀部之證
    述前後仍屬一致，且有前述補強證據可佐，並無辯護人所指
    前後矛盾之情形，自無礙於本件整體犯罪事實之認定，辯護
    人擷取Ａ女、Ａ父、Ａ母片段之證詞，指稱Ａ女之證述前後不一
    ，自不足採。　　
㈧、綜上所述，被告上開所辯，無非均係事後卸責之詞，不足採
    信，辯護人為被告提出之各項辯護，亦不可採。本案事證已
    臻明確，被告上開犯行，堪以認定，應依法論科。　　　　
二、論罪　　
㈠、按刑法所處罰之強制猥褻罪，係指性交以外，基於滿足性慾
    之主觀犯意，以違反被害人意願之方法所為，揆其外觀，依
    一般社會通念，咸認足以誘起、滿足、發洩人之性慾，而使
    被害人感到嫌惡或恐懼之一切行為而言；性騷擾防治法第25
    條第1 項所處罰之性騷擾罪，則指性侵害犯罪以外，基於同
    法第2條第1、2款所列之性騷擾意圖，以乘被害人不及抗拒
    之違反意願方法，對其為與性或性別有關之親吻、擁抱或觸
    摸臀部、胸部或其他身體隱私處之行為。前者乃行為人為滿
    足自我之性慾，而以其他性主體為洩慾之工具，後者則意在
    騷擾觸摸之對象，不以性慾之滿足為必要。又該二罪雖均出
    於違反被害人意願之方法，但前者須已影響被害人性意思形
    成與決定之自由，後者則係被害人不及抗拒之際，出其不意
    乘隙為短暫觸摸。次按未滿7歲之幼童，雖不得謂為全無意
    思能力，然此情實際上頗不易證明，故民法第13條第1項規
    定「未滿7歲之未成年人，無行為能力」，以防無益之爭論
    。本於相同法理，刑事法上亦應認未滿7 歲之男女，並無與
    他人合意為猥褻行爲之意思能力。刑法第224條所稱之「其
    他違反其（被害人）意願之方法」，係指該條所列舉之強暴
    、脅迫、恐嚇、催眠術以外，其他一切違反被害人意願之方
    法，妨害被害人之意思自由者而言。對於被害人未滿14歲之
    情形，參照聯合國「兒童權利公約」第19條第1 項規定之意
    旨、「公民與政治權利國際公約」第24條第1 項、「經濟社
    會文化權利國際公約」第10條第3項及後二公約施行法第2條
    等規定，應依保護未滿14歲被害人之角度而為解釋。具體而
    言，倘行為人與7歲以上、未滿14歲之男女，非合意而為猥
    褻行為，或係對於未滿7 歲而無合意為猥褻意思能力之男女
    為猥褻行為，即應評價為妨害其「性自主決定」之意思自由
    ，而均該當於前揭所稱「違反意願之方法」（參最高法院11
    0年度台上字第309號刑事判決意旨）。查被告明知Ａ女為未
    滿7歲之女子，衡酌Ａ女當時之年齡、智識程度，對於被告對
    其猥褻行為，並未能知悉該行為之意涵，進而在無法理解被
    告即將對其實行猥褻行為之情況下順從並任由被告對其為猥
    褻行為，又對於當時未滿7歲之Ａ女而言，被告為一成年男子
    體型強壯，Ａ女為3歲之幼童而體形嬌小，Ａ女即便欲掙脫被
    告之壓制亦顯難達成，足認被告已製造了一個令Ａ女處於無
    助而難以反抗或難以逃脫的狀態，且因被告先行製造使Ａ女
    無助或難以脫逃的外在不自由環境，則應認被告具備了優越
    支配地位，而Ａ女之意志則可判定受到壓抑或抵銷，Ａ女因處
    於受到強制之氣氛而沒有為實際的反抗，被告實行本案猥褻
    行為時，已足以壓抑Ａ女之性自主決定權而違反被害人之意
    願，兼以被告實際上亦未徵得Ａ女之同意即逕對其為猥褻行
    為，是核被告所為，係以違反意願之方法對Ａ女為猥褻行為
    ，而係犯刑法第224條之強制猥褻罪而有同法第222 條第1項
    第2款之情形，應論以同法第224條之1之對未滿14歲之女子
    犯強制猥褻罪。
㈡、另兒童及少年福利與權益保障法第112條第1項規定：「成年
    人教唆、幫助或利用兒童及少年犯罪或與之共同實施犯罪或
    故意對其犯罪者，加重其刑至二分之一。但各該罪就被害人
    係兒童及少年已定有特別處罰規定者，從其規定。」，是倘
    若刑法條文已特別規定以被害人年齡尚未滿14歲者為處罰之
    特殊要件，自無再按上開條項加重處罰之餘地。查被告犯刑
    法第224條而有同法第222條第1項第2款之情形，論以同法第
    第224條之1之罪，係以被害人年齡為其處罰要件，是被告自
    無再依兒童及少年福利與權益保障法第112條第1項加重處罰
    之餘地，附此敘明。
三、駁回上訴之理由：
㈠、原審詳予審理後，認被告係犯上開罪名，審酌被告身為保母
    蕭華蓁的配偶，看著Ａ女在其住處接受蕭華蓁長達2年多時間
    的照顧而逐漸長大，與Ａ女有一定程度的認識，竟為滿足個
    人性慾，無視Ａ女年紀尚幼，性自主權之發展未臻成熟，並
    罔顧Ａ女身心人格之健全發展及心靈感受，對Ａ女為本案猥褻
    犯行，戕害Ａ女身心之健全成長，造成難以磨滅之傷害，此
    由前述Ａ女於原審審理時被問及與案情重要關係事項時所展
    現的情緒即可得知，被告本案犯行為社會道德、法理所不容
    ，應嚴予非難。復被告犯後一再否認犯行，並先後辯稱：「
    當時他（即告訴人Ａ父）來找我們談的態度不好，有警告我
    們說我太太的工作會因此沒有，我們的家庭會破碎等類似的
    話，當時我就是因為害怕，所以才編一個謊出來。因為他在
    和我談論的過程中有時候會站起來，有時候會摸包包，我擔
    心他包包裡面有武器，因為這樣我很害怕，所以才順著他的
    話編這一些話出來；小孩子很聰明，假如說我有做，她第一
    時間會跟外傭報告我脫她褲子怎樣，她應該會跟老師報告，
    她很會打小報告，沒事就說誰打她，這麼大的事不會跟她父
    親報告嗎；我剛剛講過了，他（即告訴人Ａ父）可以的話就
    是要讓我們家事業做不下去，讓我老婆做不下去，而且要我
    家破人亡，有很多事情，所以我沒有辦法，我只有低頭，我
    認為先暫時配合他，因為他拿錄音檔到我家來，放一些錄音
    檔給我聽，我也莫名其妙，我也覺得很驚訝，所以那時我覺
    得為了顧全我老婆事業，我也沒辦法這樣做，他這個人也是
    很奇怪，從頭到尾都錄音，跟我老婆講話也在錄音。」云云
    ，始終未認真面對自己的錯誤向Ａ女道歉，更未與Ａ女和解，
    亦未賠償Ａ女因本案猥褻犯行所受之損害，顯見其未有任何
    悔意甚明，犯後態度甚差。再被告並無因妨害性自主案件遭
    法院判處罪刑確定之情形，兼衡被告自陳需扶養岳母之家庭
    環境、從事自由業、每月收入約新臺幣5萬元之經濟狀況、
    大學畢業之教育程度等情狀，量處有期徒刑5年。經核原審
    認事用法並無違誤，量刑亦屬妥適。
㈡、被告持前詞上訴，否認犯罪，指摘原審判決不當，並無理由
    ，俱如前述，應予駁回。　　　
據上論斷，應依刑事訴訟法第368條，判決如主文。
本案經檢察官歐蕙甄提起公訴，檢察官卓俊忠到庭執行職務。
中　　華　　民　　國　　111 　年　　11　　月　　22　　日
     　　　　　　 刑事第十六庭  審判長法　官  劉嶽承
                                      法　官  古瑞君
                                      法　官  廖紋妤
以上正本證明與原本無異。
如不服本判決，應於收受送達後20日內向本院提出上訴書狀，其
未敘述上訴之理由者並得於提起上訴後20日內向本院補提理由書
（均須按他造當事人之人數附繕本）「切勿逕送上級法院」。
                                      書記官  江珮菱
中　　華　　民　　國　　111 　年　　11　　月　　22　　日

附錄：本案論罪科刑法條
刑法第224條之1
犯前條之罪而有第222條第1項各款情形之一者，處3年以上10年
以下有期徒刑。
刑法第224條
對於男女以強暴、脅迫、恐嚇、催眠術或其他違反其意願之方法
，而為猥褻之行為者，處6月以上5年以下有期徒刑。
刑法第222條
犯前條之罪而有下列情形之一者，處7年以上有期徒刑：
一、二人以上共同犯之。
二、對未滿十四歲之男女犯之。
三、對精神、身體障礙或其他心智缺陷之人犯之。
四、以藥劑犯之。
五、對被害人施以凌虐。
六、利用駕駛供公眾或不特定人運輸之交通工具之機會犯之。
七、侵入住宅或有人居住之建築物、船艦或隱匿其內犯之。
八、攜帶兇器犯之。
九、對被害人為照相、錄音、錄影或散布、播送該影像、聲音、
    電磁紀錄。
前項之未遂犯罰之。